【裁判字號】    97,交聲,1777
【裁判日期】    980112
【裁判案由】    交管條例聲異
【裁判全文】
臺灣板橋地方法院交通事件裁定        97年度交聲字第1777號
原處分機關  交通部公路總局高雄區監理所屏東監理站
異  議  人
即受處分人  宏義貨運有限公司
代  表  人  蕭添宏
上列異議人因違反道路交通管理處罰條例案件，對於交通部公路
總局高雄區監理所屏東監理站於民國97年3 月28日以屏監違字第
裁82-C00000000號違反道路交通管理事件裁決書所為之裁決處分
聲明異議，經臺灣屏東地方法院以97年度交聲字第107 號裁定管
轄錯誤移送本院，本院裁定如下：
    主  文
原處分撤銷。
宏義貨運有限公司不罰。
    理  由
一、原處分意旨略以：異議人即受處分人宏義貨運有限公司所有
    之車牌號碼123-GP號營業貨運曳引車（下稱本件曳引車），
    於民國93年7 月15日18時15分許，在臺北縣二重疏洪道，有
    「該車載運核重35噸，總重43.7噸，超載8.7 噸」之違規事
    實，經臺北縣政府警察局交通警察隊三重分隊警員向駕駛人
    張貴量當場舉發，嗣經原處分機關交通部公路總局高雄區監
    理屏東監理站於97年3 月28日以屏監違字第裁82-C00000000
    號違反道路交通管理事件裁決書，依道路交通管理處罰條例
    第29條之2 第1 項、第3 項規定，對異議人裁處罰鍰新臺幣
    （下同）1 萬9 千元，並記汽車違規紀錄一次。
二、異議意旨略以：本件曳引車違規駕駛人未將違規紅單交付或
    告知，故異議人無法繳納該筆罰金，原處分機關竟於多年後
    始將案件開出，要求異議人繳納，且本件曳引車係於93年10
    月26日過戶售出，該車所有違規已於過戶時全部結清，行政
    程序明顯有重大缺失，應將原處分撤銷，爰依法聲明異議等
    語。
三、按違反本條例之行為，自行為成立之日起；行為有連續或繼
    續之狀態者，自行為終了之日起，逾3 個月不得舉發，道路
    交通管理處罰條例第90條第1 項定有明文。揆諸其立法目的
    在避免法律關係遲不確定致生法秩序不安定之結果，並同時
    保障人民權益。又依據道路交通管理處罰條例第92條第3 項
    規定授權訂定之違反道路交通管理事件統一裁罰基準及處理
    細則第5 條明定：「處理違反道路交通管理事件，有關文書
    送達之程序，依行政程序法之規定」，同細則第11條第1 項
    第2 款復規定：「行為人有本條例之情形者，應填製舉發違
    反道路交通管理事件通知單，並於被通知人欄予以勾記，其
    通知聯依下列規定辦理：二、受處分人非該當場被查獲之駕
    駛人或行為人，舉發機關應另行送達之。」亦明文規定本件
    舉發通知單應另行送達於異議人，且其送達程序應依行政程
    序法規定行之。次按88年2 月3 日公布、90年1 月1 日施行
    之行政程序法，就行政機關所為有特定相對人之書面行政處
    分或行政行為之送達，於第67條至第91條定有明文規定，同
    法第110 條第1 項復明定：「書面之行政處分自送達相對人
    及已知之利害關係人起；書面以外之行政處分自以其他適當
    方法通知或使其知悉時起，依送達、通知或使知悉之內容對
    其發生效力」。前揭違反道路交通管理事件統一裁罰基準及
    處理細則第5 條既有如上所述之明文規定，且交通裁罰事件
    中相關行政機關所為之行政行為，並非屬行政程序法第3 條
    第1 項、第2 項所列舉之得排除行政程序法適用之行政機關
    或行政行為，而交通違規行為之舉發在性質上不論屬公法上
    有相對人之書面意思通知或行政處分，自應適用行政程序送
    達之規定，並依行政程序法第110 條第1 項之規定，以書面
    之舉發通知依行政程序法之規定送達於受通知人時，始完成
    舉發程序而發生效力。至於行政程序法第49條：「基於法規
    之申請，以掛號郵寄方式向行政機關提出者，以交郵當日之
    郵戳為準」之規定，僅限於人民依法規請求行政機關為特定
    行政行為時，始有適用之餘地。揆其立法目的，係對於申請
    人是否遵守法定期間之證明，基於郵遞送信時間非申請人所
    能控制，其延誤難以歸責於申請人，為維護人民之權益，爰
    採發信主義，而將郵送時間予以扣除（法務部法律字第00
    6701號函示參照）。亦即，行政程序法第49條係針對人民對
    行政機關有所請求時，明定採取發信主義，此與同法就行政
    機關對於相對人之書面行政處分或其他行政行為之通知係採
    取到達主義者，尚有不同，不得混淆。
四、查本件舉發通知單雖經臺北縣政府警察局交通警察隊三重分
    隊警員於舉發當時交付予駕駛人張貴量簽收，惟除未見該駕
    駛人與異議人間有何關係外，依前開違反道路交通管理事件
    統一裁罰基準及處理細則第11條第1 項第2 款規定，本件舉
    發通知單原即應另行送達於異議人始對其發生效力，且本件
    舉發通知單上車主姓名、地址均仍係記載為「長欣貨運」、
    「屏東市○○路114 號2 樓」（即異議人之前手），經遍查
    全卷，均未見原舉發機關曾更正車主姓名、地址為異議人之
    相關資料後，再將本件舉發通知單合法送達予異議人之情，
    而本件曳引車確亦於93年10月26日獲准由異議人處再過戶予
    得陞貨運有限公司，有汽車車主歷史查詢資料1 份附卷可憑
    ，已難認異議人於本件曳引車過戶時，其可得知悉本件違規
    事實存在之情。況依卷內原處分機關於97年3 月26日高監屏
    字第0970008646號函文內容，原處分機關同認本案因送達顯
    有疑義，始隨前開函文檢送違規通知聯影本1 紙予異議人，
    並請異議人於函文發文日起15日內繳納罰鍰1 萬9 千元整，
    逾期則依法裁處等情，足見原舉發單位實未依前揭違反道路
    交通管理事件統一裁罰基準及處理細則第11條第1 項第2 款
    及行政程序法第69條第2 項等規定，另行向異議人代表人蕭
    添宏為送達，是原處分機關既僅能提出堪以證明於97年3 月
    26日曾將舉發通知單隨函文再合法送達與異議人收受之證據
    ，故僅能認定異議人係直至當日始知悉本件舉發通知單所載
    之內容，然此距離異議人違反道路交通管理處罰條例之行為
    ，即93年7 月15日行為成立之日起算，顯已逾3 個月，依法
    即不得舉發，而原處分機關不察，仍就不得為舉發之行為復
    為裁處本件罰鍰等不利處分，於法自有未合。從而，異議人
    聲明異議非無理由，應由本院將原處分撤銷，改諭知異議人
    不罰。
五、據上論斷，依道路交通案件處理辦法第20條，裁定如主文。
中    華    民    國    98    年    1     月    12    日
                  交通法庭  法  官  張 兆 光
上列正本證明與原本無異。
如不服本裁定，應於裁定送達後五日內敘明抗告理由，向本院提
出抗告狀。
                            書記官  曹 秋 冬
中    華    民    國    98    年    1     月    12    日


司法院資訊處製作；財團法人民間司法改革基金會備份。
